【裁判字號】    89,上訴,1190
【裁判日期】    890809
【裁判案由】    違反毒品危害防制條例
【裁判全文】
臺灣高等法院高雄分院刑事判決                  八十九年度上訴字第一一九號
    上  訴  人
    即  被  告  甲○○
右上訴人因違反毒品危害防制條例案件，不服臺灣高雄地方法院八十九年度訴字第八
四號中華民國八十九年八月九日第一審判決（起訴案號：臺灣高雄地方法院檢察署
八十九年度偵字第四七五號），提起上訴，本院判決如左：
      主  文
上訴駁回。
      事  實
一、甲○○曾於民國八十一年間，因違反肅清煙毒條例案件，經法院判處有期徒刑三
    年八月，又於同年間，因偽造貨幣案件，經法院判處有期徒刑一年九月；嗣經法
    院裁定定其應執行有期徒刑五年二月確定，於八十五年十月五日執行完畢。復於
    八十六年間因施用第一級毒品海洛因案件，經依台灣高雄地方法院以八十七年度
    毒聲字第二六一號裁定送觀察勒戒後，認有繼續施用毒品之傾向，再以八十七年
    度毒聲字第七四八號裁定送強制戒治，並於八十七年十一月二十一日以八十七年
    度毒聲字第三八一０號裁定停止戒治，所餘期間付保護管束，至八十八年七月十
    六日執行戒治期滿，經臺灣高雄地方法院檢察署檢察官於八十九年一月二十四日
    以八十八年度戒毒偵字第三四號不起訴處分確定。甲○○猶不思悔改，復於八十
    九年二月十三日下午六時許，在高雄市○○區○○路與中華路口之泡沫紅茶店之
    廁所內，以將海洛因摻入香煙內點火吸食方式，施用海洛因一次。嗣於同日晚上
    十時三十分許，在同市○○路與同愛街口為警查獲，並扣得海洛因一包（驗後淨
    重０．四六公克）。嗣經台灣高雄地方法院以八十九年度毒聲字第二二一四號裁
    定令入戒治處所，施以強制戒治一年。
二、案經高雄市政府警察局移送臺灣高雄地方法院檢察署檢察官偵查起訴。
    理    由
一、右揭事實業據上訴人即被告甲○○於法院審理時供承不諱，並有第一級毒品海洛
    因一包（驗後淨重０．四六公克）扣案可稽。該扣案之白粉，經送法務部調查局
    ，以化學呈色法及氣相層析質譜儀分析法檢驗結果，確為海洛因，此有該局八十
    九年二月二十九日編號（電腦條碼）000000000號鑑定通知書一紙在卷
    足憑（偵查卷第十九頁）。且被告於八十九年二月十三日為警查獲當日所採尿液
    ，經送高雄市政府衛生局以免疫學分析法、ＴＯＸＩ－ＬＡＢ方法檢驗結果，呈
    嗎啡陽性反應，有該局八十九年二月十八日高衛試煙字第Ｅ─一六二號煙毒尿液
    檢驗成績書一紙附卷可查（偵查卷第二二頁背面）。而海洛因施用入人體後水解
    還原成嗎啡，再循嗎啡之代謝方式排體外，亦據行政院衛生署藥物食品檢驗局七
    十三藥檢壹字第○三○二二一號函說明綦詳，足認被告前揭施用海洛因之自白與
    事實相符。又被告前因施用第一級毒品海洛因案件，經台灣高雄地方法院以八十
    七年度毒聲字第二六一號裁定送觀察、勒戒後，認有繼續施用毒品之傾向，再依
    八十七年度毒聲字第七四八號裁定送強制戒治，並於八十七年十一月二十一日以
    八十七年度毒聲字第三八一０號裁定停止戒治，所餘期間付保護管束，至八十八
    年七月十六日執行戒治期滿，經臺灣高雄地方法院檢察署檢察官於八十九年一月
    二十四日以八十八年度戒毒偵字第三四號不起訴處分確定，有臺灣高等法院被告
    全國前案紀錄表及前開不起訴處分書各一份在卷足憑（偵查卷第十八頁），其於
    五年內再犯本件毒品危害防制條例第十條第一項之罪，經台灣高雄地方法院以八
    十九年度毒聲字第二二一四號裁定令入戒治處所，施以強制戒治一年，有前開裁
    定附於偵查卷可參（偵查卷第二七頁），足認被告係於不起訴處分確定後，五年
    內再施用第一級毒品海洛因，本件事證明確，被告犯行洵堪認定。
二、按海洛因係毒品危害防制條例第二條第二項第一款所規定之第一級毒品；又犯毒
    品危害防制條例第十條之施用毒品罪者，檢察官應先將被告送勒戒處所觀察、勒
    戒，經觀察、勒戒後，有繼續施用毒品傾向者，應由檢察官聲請法院裁定令入戒
    治處所施以強制戒治，其期間為一年。強制戒治期滿或交付保護管束期滿，應由
    檢察官為不起訴之處分。依前項規定為不起訴處分後，五年內再犯第十條之罪，
    應依法追訴其施用毒品之罪刑，毒品危害防制條例第二十條、第二十三條定有明
    文。是被告前因施用毒品案件，經裁定送觀察、勒戒後，認有繼續施用毒品傾向
    ，裁定送強制戒治，經執行滿三月，認無繼續戒治之必要，再裁定停止戒治，所
    餘戒治期間付保護管束，並期滿未經撤銷，視為強制戒治期滿，由檢察官為不起
    訴處分確定，其於五年內再有施用海洛因之行為，核其所為，係犯毒品危害防制
    條例第十條第一項之施用第一級毒品罪。被告持有第一級毒品海洛因之低度行為
    已為施用之高度行為所吸收，不另論罪。另被告曾犯有如事實欄所述之偽造貨幣
    及違反肅清煙毒條例等案件，經法院裁定定其應執行有期徒刑五年二月確定，並
    於八十五年十月五日執行完畢之事實，有臺灣高等法院被告全國前案紀錄表、及
    臺灣高雄地方法院檢察署刑案資料查註紀錄表各一份在卷可按，其於五年內再犯
    本件有期徒刑以上之本罪，係屬累犯，應依刑法第四十七條之規定加重其刑。
三、原審認被告罪證明確，因而適用毒品危害防制條例第十條第一項、第十八條第一
    項前段，刑法第十一條、第四十七條之規定，並審酌被告前已有施用第一級毒品
    海洛因之犯行，並經強制戒治期滿後，竟又再度施用，顯見其意志力不堅，且對
    身體健康所生之危害與犯罪後尚能坦承犯行，態度良好等一切情狀，量處有期徒
    刑八月。扣案之第一級毒品海洛因一包（驗後淨重０．四六公克）係屬第一級毒
    品，有上開法務部調查局鑑定通知書一紙可稽，應依毒品危害防制條例第十八條
    第一項前段之規定，不問屬於犯人與否，予以宣告沒收銷燬之，又鑑驗所耗損之
    毒品，既已費失，自無庸宣告沒收銷燬。認事用法均無不合，量刑亦稱妥適，被
    告上訴意旨，以其因本案已入戒治處所施以強制戒治，如再判處罪刑，實為一罪
    兩罰，又被告因罹患敗血症，併導致肺膿瘍，因一時難忍肉體之疼痛，而施用毒
    品一次，且其後即無再施用，請求諭知緩刑云云，而指摘原判決不當，然被告前
    因施用毒品，經法院裁定送強制戒治，期滿後五年內再犯本案，依法即應判處罪
    刑，業如前述，至被告另因本案送強制戒治，乃基於戒除其施用毒品，而施以之
    治療，尚非對其處罰，自無一罪兩罰之可言；且被告前有多次施用毒品前科，仍
    未能儆悟，一再施用，足見其對毒品依賴甚深，難認其無再犯之可能，自不宜再
    予寬宥，或諭知緩刑，其上訴為無理由，應予駁回。
據上論結，應依刑事訴訟法第三百六十八條，判決如主文。
本案經檢察官陳新慶到庭執行職務。
中    華    民    國     八十九     年       十       月       十八    日
                              臺灣高等法院高雄分院刑事第三庭
                                  審判長法官  莊秋桃
                                        法官  謝宏宗
                                        法官  魏式璧
右正本證明與原本無異。
如不服本判決，應於判決送達後十日內向本院提出上訴狀，其未述理由者並應於提
出上訴狀後十日內向本院補提理由書（應附繕本)。
                                      書記官  楊茱宜
中    華    民    國     八十九     年       十       月       二十     日
附錄：本判決論罪科刑法條：
毒品危害防制條例第十條第一項：
施用第一級毒品者，處六月以上五年以下有期徒刑。
                                                                        Ｋ


司法院資訊處製作；財團法人民間司法改革基金會備份。
